臺灣桃園地方法院刑事判決　　　　　　　　　　　　九十三年度訴字第一０八三號
　　公　訴　人　臺灣桃園地方法院檢察署檢察官
　　被　　　告　丙○○　男　三.
　　　　　　　　　　　　國民
　　　　　　　　　　　　現另案於臺灣桃園監獄服刑中
右列被告因偽造文書等案件，經檢察官提起公訴（九十二年偵緝字第一００一號、第
一八九二九號），本院改以簡式審判程序，判決如左：
    主  文
丙○○共同連續行使偽造私文書，足以生損害於他人，累犯，處有期徒刑拾月，如附
表一所示之物及偽造之印文、署押，均沒收。
    事  實
一、丙○○曾因過失致死案件，經臺灣嘉義地方法院判處有期徒刑六月確定，並於民
    國八十三年八月九日易科罰金執行完畢。又因另犯竊盜罪，於八十六年十二月三
    十日，經臺灣高等法院判處有期徒刑五月確定，八十八年七月一日入獄服刑，於
    同年十一月三十日執行徒刑完畢。出獄後搬離新竹縣竹東鎮○○路一九四號三樓
    其胞弟乙○○之住處，發現乙○○所遺留，脫離本人持有之駕駛執照、國民身分
    證影本各一張，及相片一幀等物（詳細品名詳如附表三），竟萌生為自己不法所
    有意圖，侵占入己。因害怕其有前科紀錄，並且因為自己信用不佳，竟基於偽造
    、變造文書之概括犯意，於八十九年十二月中旬，先以其弟乙○○之名義，申辦
    雲林縣境內台塑公司關係企業麥寮場外包合約人員之入廠證，將前述其弟之相片
    交與不知情之承辦人員，使承辦人員製作並交付登載為乙○○名義之入廠證一張
    ，丙○○即持該特許證件，自八十八年十二月中旬起，至八十九年五月間止，使
    用該入場證在麥寮場工作。八十九年初，復持前述乙○○之
    知名自稱荷商荷蘭銀行股份有限公司（下稱荷蘭銀行）業務員之知情成年男子，
    向荷蘭銀行申請信用卡正卡（乙○○）、副卡（丙○○）使用，並由該名男子在
    申請書上偽簽「乙○○」之署名二枚，並附上乙○○、丙○○之
    前述入廠證影本，致荷蘭銀行誤信確為乙○○所申請，而於八十九年一月十四日
    核發信用卡之正、副卡，丙○○取得該正、副卡後，即以正卡信用卡消費一次後
    ，另以附卡消費四次（次數及數額如附表二），共新臺幣（以下同）二萬餘元，
    並拒不繳納該刷卡費用，足生損害於乙○○及荷蘭銀行。八十九年四月四日，丙
    ○○復基於與前述相同之犯意及手法，在嘉義市境內，於乙○○前述駕駛執照影
    本上換貼其相片再影印之手法，變造該駕照影本後，基於為自己不法所有意圖，
    持至嘉義市○○路七一三號「兜風機車行」內，以乙○○之名義，在「機車租賃
    約定書」之承租人欄位上，偽簽乙○○之署名一枚、指印二枚（因為緊張，其中
    一個署名誤繕為丙○○），而將該偽造私文書與變造駕照影本交與車行，致車行
    誤信係乙○○向其承租車輛，交付車牌號碼ＷＧＥ－六八六號之輕機車一輛供其
    騎用，圖得該不法利益，丙○○事後積欠車款未繳付，足生損害於乙○○與該車
    行。
二、案經新竹縣警察局竹東分局報請臺灣新竹地方法院檢察署，暨嘉義市警察局移送
    臺灣嘉義地方法院檢察署，並分別由各該署呈請臺灣高等法院檢察署檢察長令轉
    臺灣桃園地方法院檢察署偵辦。
    理  由
一、訊據被告丙○○對於前述犯行均坦承不諱，核與被告之偵查訊問筆錄內容均符，
    另有證人即告訴人乙○○、被害人「兜風機車行」店員甲○○、何俊德於偵查中
    之訊問筆錄，經核與被告自白內容均符，並為被告所不否認在卷。並有荷蘭銀行
    荷法函字第三Ｏ二號函送之申請信用卡資料影本、同銀行九十年六月十二日荷銀
    風管（信）字第九ＯＯ六ＯＯ一四號函、機車租賃約定書、變造駕照影本等附偵
    查卷為證，以及本院向荷蘭銀行所函查，經該行所函覆之九十三年七月二十九日
    （風管）荷銀（信）字第九三Ｏ七一Ｏ號函及該函所附消費明細等物、書證，均
    經提示被告所不否認在卷。本案除被告任意性之自白外，復有前述足以補強自白
    真實性之物、書證，本案犯行明確，被告應予論最科刑。
二、核被告所為各階段犯行之論罪及競合關係如下：
（一）侵占其弟乙○○之證件影本、相片之行為，係犯刑法第三百三十七條之侵占脫
      離物罪。
（二）未經乙○○同意，即以之申請入場證使用之行為，係犯刑法第二百十六條、第
      二百十二條之行使偽造特種文書罪，其偽造特許證之前行為為行使之後階行為
      所吸收，不另論罪，其每日進出廠內多次使用之行為，其時地緊接，屬同一個
      犯罪決意下的緊密接續行為，為接續犯，以一行為論。
（三）又同樣未經乙○○同意，換貼其相片變造乙○○國民
      信用卡之行為，係犯刑法第二百十六條、第二百十二條之行使變造特種文書罪
      ，其變造之前行為行使之後階行為所吸收，不另論罪。其以乙○○為正卡申請
      人，由姓名不詳之成年男子代為偽簽「乙○○」姓名，偽造申請書並持以向荷
      蘭銀行申請信用卡之行為，係犯刑法第二百十六條、第二百十條之行使偽造私
      文書罪，其偽造「乙○○」姓名署押之行為，屬偽造私文書之部分行為，而偽
      造私文書之前行為復為行使之後階行為所吸收，均不另論罪，與該年男子間有
      犯意聯絡及行為分擔，為共同正犯。又按一般信用卡之使用交易過程，大致如
      下：即持卡人向特約商店提示簽名之信用卡、確認交易之標的及金額，再由特
      約商店核對該信用卡持卡人身分同一性無訛後，特約商店即將該簽帳單送交聯
      合信用卡發卡機構撥款。故簽帳單具有持卡人與特約商店之交易契約書之性質
      ，並具有持卡人經由聯合信用卡處理中心請求發卡機構撥款之請求書具有處理
      內部事務之傳票性質；另按信用卡之特約商店交付予信用卡持有人簽名之簽帳
      單，其性質如同收據般，係表彰持有人已收受該特約商店所交付之財物，特約
      商店可據此簽帳單向發卡公司為請款之憑證，是如偽造此簽帳單，自足生損害
      於特約商店、發卡公司及持卡人本人。被告持「乙○○」之正卡，冒乙○○之
      名刷卡消費一次，並偽簽「乙○○」之姓名於簽帳單上，另四次以自己名義之
      附卡消費詐得如附表二所示財物之行為，均係犯刑法第三百三十九條第一項之
      詐欺取財罪，偽簽姓名部分，另犯刑法第二百十六條、第二百十條之行使偽造
      私文書罪，被告偽造「乙○○」姓名署押之行為，屬其偽造私文書之部分行為
      ，而偽造私文書之前行為復為行使之後階行為所吸收，均不另論罪。被告先後
      五次詐欺之行為，其時地緊接，為一犯罪決意下所為之接續一行為，應論以一
      詐欺取財罪。行使偽造私文書及詐欺取財之行為，有方法、結果及手段目的之
      牽連關係，為牽連犯，從一重之行使偽造私文書處斷。
（四）另以換貼相片於乙○○駕照影本上變照該影本並持以租賃機車，偽造乙○○簽
      名之租賃契約書，以圖取使用機車不法利益之行為，分別係犯刑法第二百十六
      條、第二百十二條、第二百十條之行使變造特許文書、行使偽造私文書，及刑
      法第三百三十九條第二項之詐欺得利罪。被告偽造「乙○○」姓名署押之行為
      ，屬其偽造私文書之部分行，而偽造私文書之前行為復為行使之後階行為所吸
      收，均不另論罪。行使變造特許文書、行使偽造私文書及詐欺取財之行為，有
      方法、結果及手段目的之牽連關係，為牽連犯，從一重之行使偽造私文書處斷
      。
（五）犯罪競合部分：被告前述第（二）、（三）、（四）所犯行使偽造特種文書、
      行使偽造文書罪，其犯罪時間接近，手法類同，所犯均為基本犯罪事實相同之
      行使偽造文書罪名，顯係基於概括犯意為之，為連續犯，應論以刑法第二百十
      六條、第二百十條之共同行使偽造私文書罪，並依刑法第五十六條之規定，加
      重其刑。公訴人認屬數罪併罰之實質競合關係，容有誤會。另被告所犯第（一
      ）部分之侵占脫離物罪，與共同連續行使偽造私文書罪，有方法、結果及手段
      目的之競合關係，為牽連犯，應從一重之共同連續偽造私文書罪處斷。丙○○
      曾因過失致死案件，經臺灣嘉義地方法院判處有期徒刑六月確定，並於八十三
      年八月九日易科罰金執行完畢；又因另犯竊盜罪，於八十六年十二月三十日，
      ，經臺灣高等法院判處有期徒刑五月確定，八十八年七月一日入獄服刑，於同
      年十一月三十日執行徒刑完畢。有臺灣高等法院被告全國前案紀錄表一件在卷
      可證。被告於有期徒刑執行完畢後，五年內再犯有期徒刑以上之本罪，應依刑
      法第四十七條規定，加重其刑。
三、爰審酌被告為圖一己享樂之私利，竟不顧親弟弟之財產及信用受損之情，以及所
    為影響金融市場所重視之信用交易秩序，並對被害人個人之信用、發卡公司查核
    簽帳單及據以代為給付消費金額之正確性、特約商店核對簽帳單之正確性均產生
    影響，足以使市場上對於本應最為方便之「塑膠貨幣」交易方式，反裹足不前等
    無形中之危險等犯罪所生損害，犯後於偵查及審判中均坦承犯行，犯後態度良好
    等一切情狀，另審酌公訴人當庭求刑範圍，量處如主文所示之刑。末查如附表一
    編號三所示之入廠證、駕照影本、信用卡正、副卡（含編號三所示相片一幀），
    為被告所有供犯罪所用或犯罪所得之物，業據被告供承在卷，因無法證明業已滅
    失，應依刑法第三十八條第一項之規定，併宣告均沒收；編號三、四所示偽造之
    簽名及指印，亦無法證明已滅失，應依刑法第二百十九條規定，宣告均沒收。
據上論斷，應依刑事訴訟法第二百九十九條第一項前段，刑法第二十八條、第五十六
條、第二百十六條、第二百十條、第二百十二條、第三百三十九條第一項、第二項，
第五十五條、第四十七條、第三十八條第一項第三款、第二百十九條，罰金罰鍰提高
標準條例第一條前段，判決如主文。
本案經檢察官陳雅譽到庭執行職務。
中    華    民    國      九十三      年      八     月      十七　　   日
                                      臺灣桃園地方法院刑事第六庭
                                          法  官  錢  建  榮
右正本證明與原本無異。
如不服本判決，應於判決送達後十日內向本院提出上訴狀 (應附繕本)，上訴於臺灣
高等法院。
　　　　　　                              書記官  劉　寶　霞
中    華    民    國      九十三      年      八     月     二十三 　   日
  附表一：被告偽、變造及冒名申請之物
 ┌──┬───────────┬────────────┬──────┐
 │編號│   品     名          │　犯 罪 手 法　         │沒收物      │
 ├──┼───────────┼────────────┼──────┤
 │一  │偽造台塑關係企業麥寮廠│丙○○藉團體申辦合約人員│該入廠證一張│
 │    │入廠證一張            │入場證之便，將其胞弟彭俊│應沒收（不含│
 │    │                      │宏之照片交予不知情之承辦│乙○○照片）│
 │    │                      │人員，並自稱係乙○○。　│。（未扣案）│
 ├──┼───────────┼────────────┼──────┤
 │二  │變造乙○○駕照影本一張│以換貼丙○○照片方式變造│該變造駕照影│
 │    │                      │                        │本上之丙○○│
 │    │                      │                        │照片一幀應沒│
 │    │                      │                        │收。　　    │
 │    │                      │                        │（變造駕照影│
 │    │                      │                        │　本未扣案）│
 ├──┼───────────┼────────────┼──────┤
 │三  │荷蘭銀行信用卡正卡及附│於荷蘭銀行信用卡申請書上│信用卡申請書│
 │    │卡各一張（八十九年一月│偽造乙○○署名，並附上彭│上偽造之「彭│
 │    │十四日核卡，正卡卡號：│俊宏及其本身之身分證影本│俊宏」簽名二│
 │    │00000000000│與編號一之入廠證影本，連│枚均沒收。  │
 │    │三八三０六號、附卡卡號│同前述之申請書寄荷蘭銀行│（信用卡未扣│
 │    │：0000000000│，以乙○○名義申請信用卡│　案）      │
 │    │八三八三一四號）      │正卡及丙○○之附卡      │            │
 ├──┼───────────┼────────────┼──────┤
 │四  │租用車號ＷＧＥ－六八六│持變造後之乙○○駕照影本│租賃契約書上│
 │    │號機車一部之租賃契約  │至嘉義市○○路七一三號兜│偽造之「彭俊│
 │    │                      │風機車行內，以乙○○名義│宏」署名一個│
 │    │                      │，在機車租賃契約書之承租│、指印二枚均│
 │    │                      │人欄位上偽造「乙○○」之│沒收        │
 │    │                      │署名一個，指印二枚      │            │
 └──┴───────────┴────────────┴──────┘
 附表二：被告持附表一編號三之信用卡消費明細
 ┌──┬──────────┬────────┐
 │編號│摘　　　要          │ 金額（新台幣） │
 ├──┼──────────┼────────┤
 │一  │信航企業社          │一六六七０元    │
 ├──┼──────────┼────────┤
 │二  │信航企業社          │五六六０元      │
 ├──┼──────────┼────────┤
 │三  │彰化銀行ＡＴＭ      │一００元        │
 ├──┼──────────┼────────┤
 │四  │彰化銀行ＡＴＭ      │六００元        │
 ├──┼──────────┼────────┤
 │五  │意外險一百萬        │九九０元        │
 └──┴──────────┴────────┘
 　附表三：侵占脫離物部分（嘉義警卷第十三頁）
 ┌──┬──────────────┬────┐
 │編號│ 　　品　　　目         　 │所有人  │
 ├──┼──────────────┼────┤
 │一  │駕照影本                    │乙○○  │
 ├──┼──────────────┤        │
 │二  │身分證影本                  │        │
 ├──┼──────────────┤        │
 │三  │臺灣銀行存摺、郵局存摺各一本│        │
 ├──┼──────────────┤        │
 │四  │黑色手提包一個      　　    │        │
 ├──┼──────────────┤        │
 │五  │相片一幀            　　    │        │
 └──┴──────────────┴────┘
